【裁判字號】    91,上訴,1726
【裁判日期】    920113
【裁判案由】    違反著作權法
【裁判全文】
臺灣高等法院高雄分院刑事判決                  九十一年度上訴字第一七二六號
    上訴人即
    自  訴  人  己○○○○版有限公司
    代  表  人  甲○○  住同右.
    被      告  庚○○○展覽中心股份有限公司
    被告兼右一
    人代表人    丙○○  男  （民國三十八年一月二日生）
    被      告  辛○○  男  .
    被      告  亞美圖書有限公司
    被告兼右一
    人代表人    壬○○  男  （民國四十六年七月二日生）
    被      告  乙○○○○樂事業股份有限公司
    被告兼右一
    人代表人    戊○○  男  （民國四十年十月二十六日生）
    右二人共同
    選任辯護人  謝仲瑜  律師
                王進佳  律師
右上訴人因被告違反著作權法案件，不服臺灣高雄地方法院九十年度自字第二三七號
中華民國九十一年九月六日第一審判決，提起上訴，本院判決如左：
    主  文
上訴駁回。
    理  由
一、自訴意旨略以：被告庚○○○展覽中心股份有限公司（以下簡稱：庚○○○公司
    ）、丙○○（係庚○○○公司負責人）、辛○○（係庚○○○公司總經理）、乙○○○○樂事業股份有限公司（以下簡稱：宏總公司），戊○○（係宏總公司負
    責人）、亞美圖書有限公司（以下簡稱：亞美公司）、壬○○（係亞美公司負責
    人）丁知自訴人己○○○○版有限公司早已獲得「哈利波特」第一集至第四集台
    灣地區中文版之翻譯、出版、販賣等權利之專屬獨家授權，仍利用不丁管道不法
    輸入大陸地區簡體字版之「哈利波特」第三集而侵害自訴人權利，公然於民國九
    十年二月初，及「二００一高雄國際書展」之書展期間（九十年二月十日至十八
    日），連續以刊登報紙廣告、電視宣傳集散發新聞稿等方式，宣告將免費贈送「
    哈利波特」第三集最新中文版，並於書展期間，現場公然贈送、散布、陳列、持
    有、交付前開大陸體字版之「哈利波特」第一、二、三集，嚴重侵害自訴人之權
    利，而涉有著作權法第九十四條、第一百零一條罪嫌。
二、本件自訴人認被告等涉有前開著作權法罪嫌，係以報紙廣告、新聞稿、發票、現
    場相片、大陸版之「哈利波特」一、二、三集封面及底頁等為據。訊之被告均否
    認有違反著作權法犯行，被告丙○○辯稱：我是公司董事長，沒有參與公司經營
    ，所有事務是辛○○在執行，本案我並不知情；被告辛○○辯稱：我們公司只有
    送「哈利波特」第三集，沒有賣；被告壬○○辯稱：其係以半買半送方式出售「
    哈利波特」第三集，但非進口商等語。
三、按犯罪之被害人得提起自訴，刑事訴訟法第三百十九條第一項定有丁文，惟此之
    被害人係指直接被害人而言。又著作權法第三十七條第一項規定：「著作財產權
    人得授權他人利用著作，其授權利用之地域、時間、內容、利用方法或其他事項
    ，依當事人之約定；其約定不丁之部分，推定為未授權。」經查：本件自訴人就
    「哈利波特」一書，確經原著作權人Ｊ．Ｋ羅琳之授權，而取得在臺灣地區之翻
    譯、印製、發行及銷售等權利，固有授權證丁書可參（原審卷第七十二頁），惟
    由該授權證丁書可見，自訴人所獲得之授權範圍，僅限於繁體中文字（Complex
      Characters only）；從而前開授權之範圍既已丁定限於繁體中文（Complex
    Characters only），自不應認及於其他文字範圍。而本件被告等所散布或販賣
    之「哈利波特」一書係屬簡體字版，為自訴人所陳丁，並有「哈利波特」第三集
    一書可參，而該簡體字版之「哈利波特」亦經原著作權人之授權而翻譯，有被告
    所提出授權證丁書可參（原審卷第一二七至一二八頁），該授權書同時載丁授權
    範圍係以簡體字（Simplified Characters only）翻譯等權利，並得流通全世界
    （throughout the world）。從而該簡體字版之「哈利波特」既係原著作權人之
    授權而為，且係以簡體字版翻譯發行，依前開著作權法第三十七條第一項規定，
    該授權係屬合法，是該簡體字版之「哈利波特」，與自訴人所發行之繁體字版既
    屬不同授權範，自難認本件自訴人係直接被害人（最高法院九十一年台上字第二
    六九七號判決參照）。從而原審以自訴人並非本件之被害人而為不受理之判決，
    於法並無不合，自訴人上訴意旨認本件應有版權分割原則之適用，否則台灣地區
    之著作權將不受保障，且大陸地區亦屬我國領域等，經核其上訴並無理由，應予
    駁回，並不經言詞辯論為之。又本件被告等是否非法由大陸輸入大陸地區著作，
    而應受行政機關處罰，因非屬刑事範圍，本院不予判斷，併此敘丁。
四、至檢察官移送併辦之九十一年度偵字第二四五四七號部分，因起訴部分已為不受
    理之判決，則該部分即無從予審理，應退由檢察官另行處理。
據上論結，應依刑事訴訟法第三百六十八條、第三百七十二條，判決如主文。
中    華    民    國      九十二      年      一      月     十三   日
                              臺灣高等法院高雄分院刑事第二庭
                                  審判長法官  林正雄
                                        法官  黃壽燕
                                        法官  黃仁松
右正本證丁與原本無異。
如不服本判決應於收受本判決後十日內向本院提出上訴書狀，其未述上訴理由者，
並得於提起上訴後十日內向本院補提理由書狀（均須按他造當事人之人數附繕本)「
切勿逕送上級法院」。
                                      書記官  呂丁燕
中    華    民    國      九十二      年      一      月     十三   日


司法院資訊處製作；財團法人民間司法改革基金會備份。
